【裁判字號】    98,消債聲,193
【裁判日期】    980817
【裁判案由】    聲請免責
【裁判全文】
台灣台中地方法院民事裁定           98年度消債聲字第193號
    聲  請  人
    即  債務人  丙○○
                          號5.
    代  理  人  甲○○  律師
    複  代理人  乙○○
    相  對  人
    即  債權人  合作金庫商業銀行股份有限公司
    法定代理人  劉燈城
    代  理  人  蕭又彰
    相  對  人
    即  債權人  台北富邦商業銀行股份有限公司
    法定代理人  高朝陽
    代  理  人  謝依珊
    相  對  人
    即  債權人  渣打國際商業銀行股份有限公司
    法定代理人  麥侃哲
    相  對  人
    即  債權人  荷商荷蘭銀行股份有限公司台北分公司
                （原「台東中小企業銀行」）
    法定代理人  經天瑞
    相  對  人
    即  債權人  香港商香港上海匯豐銀行股份有限公司
                （原「中華商業銀行股份有限公司」）
    法定代理人  顧銳賢
    代  理  人  王曉清
    相  對  人
    即  債權人  臺灣新光商業銀行股份有限公司
                          6、.
    法定代理人  李增昌
                          6、.
    代  理  人  謝妁恩
    相  對  人
    即  債權人  聯邦商業銀行股份有限公司
    法定代理人  李憲章
    代  理  人  林欣宜
    相  對  人
    即  債權人  遠東國際商業銀行股份有限公司
    法定代理人  洪信德
    代  理  人  呂黃豫
    相  對  人
    即  債權人  萬泰商業銀行股份有限公司
    法定代理人  周榮生
    代  理  人  王怡潔
    相  對  人
    即  債權人  台新國際商業銀行股份有限公司
    法定代理人  蔡孟
    相  對  人
    即  債權人  大眾商業銀行股份有限公司
                          樓及.
    法定代理人  陳田錨
                          樓及.
    代  理  人  廖祈忠
    相  對  人
    即  債權人  日盛國際商業銀行股份有限公司
    法定代理人  陳國和
    代  理  人  張雯慧
    相  對  人
    即  債權人  中國信託商業銀行股份有限公司
    法定代理人  羅聯福
    代  理  人  吳育樺
    相  對  人
    即  債權人  永豐信用卡股份有限公司
    法定代理人  尹衍樑
    代  理  人  陳慕勤
上列當事人間因消費者債務清理事件，債務人聲請更生，經本院
裁定開始清算程序並同時終止清算程序，本院裁定如下：
    主    文
債務人丙○○不免責。
    理    由
一、按債務人有下列各款情形之一者，法院應為不免責之裁定，
    但債務人證明經普通債權人全體同意者，不在此限：一、於
    七年內曾依破產法或本條例規定受免責；二、隱匿、毀損應
    屬清算財團之財產，或為其他不利於債權人之處分；三、捏
    造債務或承認不真實之債務；四、因浪費、賭博或其他投機
    行為，致財產顯然減少或負擔過重之債務，而生開始清算之
    原因；五、於清算聲請前一年內，已有清算之原因，而隱瞞
    其事實，使他人與之為交易致生損害；六、明知已有清算原
    因之事實，非基於本人之義務，而以特別利於債權人中之一
    人或數人為目的，提供擔保或消滅債務；七、隱匿、毀棄、
    偽造或變造帳簿或其他會計文件之全部或一部，致其財產之
    狀況不真確；八、故意於財產及收入狀況說明書為不實之記
    載，或有其他故意違反本條例所定義務之行為，消費者債務
    清理條例第134條定有明文。
二、經查：
  (一)債務人丙○○依消費者債務清理條例，聲請更生，前經本院
    裁定開始清算程序並同時終止清算程序確定在案，有本院98
    年度消債清字第113號民事裁定附卷可考。
  (二)復查，本件債務人聲請更生，前經本院於97年 8月25日裁定
    開始更生程序在案，嗣債務人於債權表（總債務 1,111,966
    元）確定後，於97年11月17日所提出確定之更生方案（每月
    清償4,000元，8年96期，還款金額 384,000元，清償成數約
    34.53%），而債務人最初提出之更生方案經本院定期98年 5
    月22日訊問時，而到場之債權人合作金庫商業銀行股份有限
    公司、台北富邦商業銀行股份有限公司、渣打國際商業銀行
    股份有限公司、荷商荷蘭銀行股份有限公司台北分公司、臺
    灣新光商業銀行股份有限公司、聯邦商業銀行股份有限公司
    、遠東國際商業銀行股份有限公司、萬泰商業銀行股份有限
    公司、台新國際商業銀行股份有限公司、日盛國際商業銀行
    股份有限公司、中國信託商業銀行股份有限公司、永豐信用
    卡股份有限公司均表示不同意債務人之更生方案，另債權人
    香港商香港上海匯豐銀行股份有限公司、大眾商業銀行股份
    有限公司則以書狀表示不同意債務人之更生方案，是債務人
    所提更生方案，即未能依消費者債務清理條例第59條、第60
    條規定獲得債權人會議之可決。
  (三)又債務人聲請更生係以債務人「未來收入」作為清償債權人
    債權之基礎，因此消費者債務清理條例第53條規定，債務人
    提出之更生計畫內容應記載，清償金額、清償方法及清償年
    限等要件。次查，本件聲請人雖向本院聲請更生，然其於本
    院98年 5月22日司法事務官進行訊問時，自承目前沒有工作
    ，如果認可更生，親友會週轉幫忙1個月還4,000元等語。惟
    親友是否能持續幫忙係屬不確定，實難認為能負擔支應，矧
    又何須將親友牽累在自己之債務中。如是，聲請人既無固定
    收入，即與更生之本旨不符，法院應不認可更生方案。
  (四)末以，依債權人所提出債務人之前之消費明細觀之，債務人
    之消費態樣為保險（保誠人壽、富邦產險）、食品餐廳（水
    舞實業、萬益食品、）、電腦（全美電腦用品、今華電子、
    燦坤3C、仲勵電腦科技）、電視網路購物（雅虎國際資訊、
    星期壹購物網、東森得易購、富邦OMO）、休閒（吉德拼圖
    專賣店、鄉野情戶外休閒專業中心）、百貨（TIGER CITY、
    廣三崇光百貨、中友百貨）、服飾（G-MI、伊莎貝爾皮件、
    PUMA、可麗兒、EF大尺碼服飾）、寵物（崇仁動物醫院、天
    興寵物店）、電訊（亞太行動寬頻、東信電訊、禾信通訊行
    ）、頻繁加油、大額預借金等（購物中心未列入），此有債
    權人提出之消費帳明細及本院製作之簡表附卷可稽。依此債
    務人之消費顯然已逾越一般人生活水準，而非日常生活所需
    之消費，而達奢侈浪費之程度，故難認債務人之更生方案條
    件係屬公允，而於98年7月7日裁定開始清算程序，並同時終
    止清算程序，並經確定在案。
三、綜上，債務人之消費紀錄既然有浪費以致負擔過重債務，而
    生開始清算之原因，而債權人表示不同意免責，且本件債務
    人又無法證明其業經普通債權人全體之同意，則依上揭說明
    ，本件債務人不得免責，爰裁定如主文。
中    華    民    國    98    年    8     月    17    日
                            民事庭法  官  顏世傑
上為正本係照原本作成
如對本裁定抗告應於送達後10日內向本院提出抗告狀，並繳納新
台幣1000元之裁判費。
中    華    民    國    98    年    8     月    17    日
                                  書記官  黃善應


司法院資訊處製作；財團法人民間司法改革基金會備份。
